臺灣臺中地方法院刑事判決　　　　　　　98年度訴字第3209號
公　訴　人　臺灣臺中地方法院檢察署檢察官
被　　　告　林韋秀
選任辯護人　李淵聯律師
上列被告因偽造文書案件，經檢察官提起公訴（98年度偵字第58
01號），本院判決如下：
    主    文
林韋秀犯行使偽造私文書罪，處有期徒刑肆月，減為有期徒刑貳
月，如易科罰金，以新臺幣壹仟元折算壹日。偽造「林韋秀」印
章壹枚，及附表編號一至編號三所示偽造之「林韋秀」印文共參
枚，均沒收。又犯行使偽造私文書罪，處有期徒刑肆月，如易科
罰金，以新臺幣壹仟元折算壹日。偽造「林韋秀」印章壹枚，及
附表編號四至編號九所示偽造之「林韋秀」印文、簽名共柒枚，
均沒收。應執行有期徒刑伍月，如易科罰金，以新臺幣壹仟元折
算壹日。偽造「林韋秀」印章貳枚，及附表所示偽造之「林韋秀
」印文、簽名共拾枚，均沒收。
    犯罪事實
一、林韋秀（原名林明綺，於民國96年3月27日更名為林韋秀）
    ，明知其二姊「林韋秀」（身份證統一編號：Ｚ000000000號
    ）長年旅居日本國，先於93年6月4日，未經其二姊「林韋秀
    」之同意，擅自至臺中市西屯區戶政事務所，將其二姊「林
    韋秀」之戶籍地自嘉義市○○○路370號遷出，並遷入臺中
    市西屯區○○○街12號之地址內（此部分經檢察官另案移送
    臺灣高等法院臺中分院併案審理後已經臺灣高等法院臺中分
    院以97年度金上訴字第994號判決有罪，經最高法院駁回上
    訴確定）。再另行起意，於95年12月31日，持自己之照片，
    佯以其二姊「林韋秀」之名義，至臺中市西屯區戶政事務所
    ，換領其二姊「林韋秀」之身份證（此部分經本院以98年度
    訴字第827號判決，判處有期徒刑8月，減為有期徒刑4月，
    如易科罰金以新臺幣1000元折算1日，嗣上訴後，經臺灣高
    等法院臺中分院、最高法院駁回上訴確定）。嗣林韋秀因取
    得其二姊「林韋秀」之身份證後，竟另行基於行使偽造私文
    書及使公務員登載不實之犯意，未經其二姊「林韋秀」之同
    意，擅自以其二姊「林韋秀」之名義，分別為下列犯行：
（一）於96年1月24日申請前，先委託不知情而不詳姓名年籍之
      人，在不詳地點，偽刻「林韋秀」之印章1枚。96年1月24
      日，復在高雄市某處，再以偽刻之「林韋秀」之印章，蓋
      用於聖笛芮曲精品股份有限公司營利事業統一發證設立變
      更登記申請書「負責人蓋章」欄、聖笛芮曲精品股份有限
      公司章程「全體股東：林韋秀」欄、聖笛芮曲精品股份有
      限公司設立登記表之「代表公司負責人印章」欄內（各1
      枚、計3枚）。並於同日，持上開偽造之文件，至高雄市
      政府建設局，佯以其二姊「林韋秀」之名義，申請設立聖
      笛芮曲精品股份有限公司，而行使偽造之私文書，使不知
      情之高雄市政府建設局承辦之公務員，將公司負責人為「
      林韋秀」之聖笛芮曲精品股份有限公司之不實資料，登載
      於職務上所掌之公司登記案卷之公文書上，足以生損害於
      其二姊「林韋秀」及高雄市政府對於公司設立登記管理之
      正確性。
（二）於96年4月27日前，先委託不知情而不詳姓名年籍之人，
      在不詳地點，再度偽刻「林韋秀」之印章1枚。96年4月27
      日，在高雄市某處，再以上開偽刻之「林韋秀」之印章，
      蓋用於寶珍鑽寶石股份有限公司董事會議紀錄「主席：林
      韋秀」欄，並於董事會議簽到簿「董事長林韋秀簽名」欄
      ，偽簽林韋秀簽名1枚。96年5月3日，復在高雄市某處，
      再以上開偽刻之「林韋秀」之印章，蓋用於寶珍鑽寶石股
      份有限公司-花蓮分公司設立登記申請書「董事長：林韋
      秀」欄、代送文件委託書「董事（長）」欄內（各1枚，
      共2枚），並於上述代送文件委託書「董事（長）」欄，
      偽簽林韋秀簽名1枚。96年5月7日，復在補正申請書「董
      事長林韋秀」欄、寶珍鑽寶石股份有限公司董事會議紀錄
      「主席：林韋秀」欄蓋用上開偽刻之「林韋秀」之印章各
      1枚（共2枚），而偽以其二姊「林韋秀」為寶珍鑽寶石股
      份有限公司董事長之名義召開董事會，並決議設立寶珍鑽
      花蓮分公司，且偽以表示係其二姊「林韋秀」本人之名義
      ，委託不知情之李燕粧，辦理寶珍鑽股份有限公司花蓮分
      公司設立登記事宜，再由不知情之李燕粧持以向高雄市政
      府建設局承辦之公務員行使之，使不知情之公務員將上開
      不實事項登載於職務上所掌之公司案卷公文書中，足生損
      害於其姊「林韋秀」及高雄市政府對於分公司設立登記管
      理之正確性。
二、案經臺灣臺中地方法院檢察署檢察官主動簽分偵查後提起公
    訴。
    理    由
壹、證據能力部分：
一、按「證人、鑑定人依法應具結而未具結者，其證言或鑑定意
    見，不得作為證據」、「被告以外之人於偵查中向檢察官所
    為之陳述，除顯有不可信之情況者外，得為證據」刑事訴訟
    法第158條之3、第159條之1第2項，分別定有明文。本件證
    人即被告之二姊「林韋秀」，在檢察官偵查中之證詞（97年
    度偵字第11535號卷第8頁至第9頁），業經檢察官命以證人
    身分具結，本院認該證據並無刑事訴訟法上明列應予排除之
    情形，是該項證據應有證據能力，得為本案認定事實之證據
    。
二、按被告以外之人於審判外之陳述，雖不符刑事訴訟法第159
    條之1至第159條之4之規定，而經當事人於審判程序同意作
    為證據，法院審酌該言詞陳述或書面陳述作成時之情況，認
    為適當者，亦得為證據。當事人、代理人或辯護人於法院調
    查證據時，知有第159條第1項不得為證據之情形，而未於言
    詞辯論終結前聲明異議者，視為有前項之同意，刑事訴訟法
    第159條之5第1項、第2項定有明文。立法意旨在於傳聞證據
    未經當事人之反對詰問予以核實，原則上先予排除，惟若當
    事人已放棄詰問或未聲明異議，基於證據資料愈豐富，愈有
    助於真實發現之理念，且強化言詞辯論主義，法院自可承認
    該傳聞證據例外擁有證據能力。查本件被告、辯護人及檢察
    官對於證人林明珠偵查中之證詞及其他非供述證據之證據能
    力，均未於言詞辯論終結前聲明異議，依刑事訴訟法第159
    條之5第2項之規定，視為同意作為證據，且本院審酌證人係
    於案發後不久所為之陳述，記憶猶新，又不是在非自由意志
    之情況下所為之陳述，所陳自較符事實；至其他非供述證據
    ，被告自承係其以二姊「林韋秀」之名義提出申請，其正確
    性及真實之保障極高，核無顯有不可信之情況，是本院認該
    言詞及書面陳述適當，依刑事訴訟法第159條之5第1項之規
    定，自得為證據。
貳、實體部分：
一、訊據被告林韋秀固坦承上開以其二姊「林韋秀」之名義，所
    蓋用之印章，係其委託他人代為刻印，嗣並蓋用於上開文件
    上，且上述表彰為公司負責人之二姊「林韋秀」之簽名，亦
    係其所為等情，然矢口否認有起訴書所列之行使偽造文書、
    使公務員登載不實等罪之犯行，並辯稱：是經過二姊「林韋
    秀」之同意，且本件與前案經有罪判決部分為法律上同一案
    件，應為判決效力所及云云。
二、經查：
（一）聖笛芮曲精品股份有限公司營利事業統一發證設立變更登
      記申請書「負責人蓋章」欄、聖笛芮曲精品股份有限公司
      章程「全體股東：林韋秀」欄、聖笛芮曲精品股份有限公
      司設立登記表之「代表公司負責人印章」欄內，各有「林
      韋秀」印文1枚，此有上開文件影本附卷可稽（98年度偵
      字第5801號卷第3頁至第5頁），而上開文件係用於向高雄
      市政府申請營利事業設立登記之用，亦有高雄市政府高市
      府建二營字第09600921110號函稿所附聖笛芮曲精品股份
      有限公司登記資料（98年度偵字第5801號卷第2頁至第5頁
      ）在卷可稽。另寶珍鑽寶石股份有限公司董事會議紀錄「
      主席：林韋秀」欄、董事會議簽到簿「董事長林韋秀簽名
      」欄、寶珍鑽寶石股份有限公司-花蓮分公司設立登記申
      請書「董事長：林韋秀」欄、代送文件委託書「董事（長
      ）」欄內，補正申請書「董事長林韋秀」欄、寶珍鑽寶石
      股份有限公司董事會議紀錄「主席：林韋秀」欄內，有「
      林韋秀」之印文共計5枚及簽名共計2枚等事實，亦有寶珍
      鑽寶石股份有限公司公司案卷影本可證（公司卷第17頁至
      第20頁）。是關於起訴書所列之「林韋秀」印文及簽名等
      情，確實存在。
（二）被告雖以，其使用二姊「林韋秀」之名義，係經二姊「林
      韋秀」同意云云置辯，然本院查：
   1、被告之二姊林韋秀於偵查中已具結明確證稱：「（問：有
      無同意讓你妹妹林韋秀用你的名義去設公司？）答：沒有
      ，而且我很少回來，我不知道這件事，一直到最近發生事
      情才知道」（97年度偵字第11535號卷第8頁至第9頁），
      此與被告之大姊林明珠於偵查中所稱：「因為三妹回來說
      要幫二妹辦理健保卡還有刷卡機，所以我把二妹的證件交
      給三妹」、「（問：當時三妹有無說要用你二妹的名義去
      開公司？）答：沒有」、「我是看到報紙及新聞報導才知
      道三妹用二妹的名義開公司」（97年度偵字第11535號卷
      第16頁至第17頁）等情相符，均可堪採信。足認被告所稱
      ，已徵得二姊「林韋秀」同意云云，並無可採。
   2、再被告及其辯護人，於本院審理中，經向本院請求調取被
      告之二姊「林韋秀」於被告自96年6月16日遭羈押期間起
      之前往探視被告之會客紀錄，及本院97年度執字第18623
      號卷，欲待證被告之二姊「林韋秀」確實曾同意被告使用
      其名義云云，然經本院調取上開證據後，被告及其辯護人
      於本院審理中，卻又表示不引用上開證據（本院卷第169
      頁背面），而經本院向合作金庫商業銀行南臺中分行、臺
      北富邦商業銀行、臺灣中小企業銀行民權分行等金融機關
      查詢結果，亦查無聖笛芮曲精品股份有限公司或寶珍鑽寶
      石股份有限公司申請設置信用卡刷卡機之資料，此有各該
      金融機關回函在卷足認（本院卷第139頁至第141頁），是
      並無證據可資證明，被告之二姊「林韋秀」確實曾同意被
      告使用其名義擔任上開公司負責人。再者，本院認為，事
      前徵得被害人同意與事後獲得被害人追認，二者在刑法上
      的法律效果並不相同。被害人縱使曾在事後有任何追認之
      表示，亦無法等同於被害人在事前確實已應允同意。被告
      所辯情節與其二姊「林韋秀」所指訴之情形不同，而證人
      林明珠之證詞又與被告之二姊「林韋秀」所述相符，本院
      亦查無其他任何事證，可資證明上開證人2人有說謊或與
      客觀證據不符之情事，是應認其2人所述較為可信，被告
      所稱已得同意云云，應不足採認。
   3、至被告於本院審理中，雖稱其蓋用二姊「林韋秀」印章及
      簽名之地點是在臺中市○○○路公司或高雄市之事務所等
      情，惟本院依被告所提出行使上開文件之機關為高雄市政
      府等情，認被告所述之蓋用印章與簽名地點為高雄市較為
      與情理相符。
（三）再被告及其辯護人雖認本件與被告前經有罪判決部分，有
      法律上同一案件關係，應為前審判決效力所及云云，然本
      院認為：
   1、刑法及刑法施行法部分條文於94年2月2日修正公布，95年
      7月1日施行，修正後之刑法已刪除第55條關於牽連犯及第
      56條連續犯之規定。本件公訴人起訴被告之犯罪時間，係
      在96年1月24日以後至同年5月3日，此期間已在上開刑法
      修正實施之95年7月1日之後，自無修正前關於牽連犯及連
      續犯之適用。
   2、再被告前因偽造文書案件，經本院以98年度訴字第827號
      判決判處有期徒刑4月，經臺灣高等法院臺中分院、最高
      法院駁回上訴確定。另因犯銀行法案件，經本院以96年度
      金重訴字第2739號、臺灣高等法院臺中分院97年度金上訴
      字第994號判處應執行有期徒刑10年，經最高法院駁回上
      訴確定，此有臺灣高等法院被告前案紀錄表及相關判決書
      在卷可認。上開本院98年度訴字第827號案件之認定被告
      有罪之犯罪事實，係認95年12月31日被告換領二姊「林韋
      秀」國民身分證，偽簽署押2枚為犯罪行為，判決書犯罪
      事實欄亦敘明，關於本件申請公司或分公司設立部分之行
      為，由檢察官另分案偵辦中，此有本院98年度訴字第827
      號判決書附卷可憑（本院卷第12頁）。而臺灣高等法院臺
      中分院97年度金上訴字第994號判決有罪之事實認定，關
      於偽造文書部分，除認定被告未經其二姊「林韋秀」之同
      意，擅自將二姐「林韋秀」之戶籍地自嘉義市遷出，遷入
      臺中市，且在「遷入戶籍登記申請書」之私文書上，盜蓋
      印文1枚，及偽造簽名1枚外，另認定被告以二姊「林韋秀
      」名義：（1）於93年12月29日，在臺中市成立「巴納那
      科技股份有限公司」。（2）於95年4月14日，在高雄市成
      立「寶珍鑽寶石股份有限公司」，嗣於95年4月26日，將
      臺中市址設為寶珍鑽公司之主要營業處所，嗣後擴張營業
      至臺中市址，而將高雄市原址處作為高雄地區之營業處所
      。（3）於96年1月26日在高雄市成立「聖笛芮曲精品股份
      有限公司」。再於96年5月21日，在花蓮縣，以其自己名
      義，成立「寶珍鑽寶石股份有限公司花蓮分公司」。上開
      臺灣高等法院臺中分院97年度金上訴字第994號判決認定
      之事實，均非本件起訴書所起訴之犯罪時間，亦非起訴書
      所起訴被告之犯罪行為，是檢察官對於被告不同時間、不
      同態樣之犯罪行為提起公訴，即無前案判決效力所及之法
      律上同一案件問題。本案與被告上開2件確定判決認定之
      犯罪事實，並無法律上同一案件之情形，為未經審判之獨
      立犯罪，本院自得依法審理。
（四）綜上所述，上開被告所辯均無可採認，本件有前開事證可
      資證明，被告犯行應可認定。
三、本案論罪科刑：
（一）核被告所為犯罪事實欄一之（一）、（二）之行為，均係
      犯刑法第216條、第210條之行使偽造文書罪、刑法第214
      條之使公務員登載不實罪，。又被告偽造印章、印文、署
      名之行為，係偽造私文書之階段行為，不另論罪。被告偽
      造私文書後，復持以行使，偽造之低度行為為行使之高度
      行為吸收，均僅論以行使之罪。被告利用不知情之刻印人
      員及李燕粧，為上開行使偽造私文書、使公務員登載不實
      事項於公文書之犯行，為間接正犯。又被告係以一行為同
      時觸犯上開行使偽造私文書及使公務員登載不實事項於公
      文書2罪名，為想像競合犯，應依刑法第55條規定，從一
      重之行使偽造私文書罪處斷。又被告所為犯罪事實欄一之
      （一）、（二）2次犯行，時間相隔3月，且行為態樣不同
      ，應係分別起意，各別為之，應予分論併罰。
（二）爰審酌被告未經其二姊「林韋秀」同意，擅自以其名義登
      記為公司負責人，且冒用其名義而偽造公司登記文件等私
      文書，嗣並向主管機關辦理登記，非僅造成被害人損害，
      且足生損害於主管機關對於公司登記管理之正確性，行為
      可訾，兼衡被告之素行、專科畢業之學歷、智識程度、犯
      罪動機、目的、及被害人即被告之二姊「林韋秀」於偵查
      中曾表明，不要告被告，願意撤回告訴等詞（97年度偵字
      第11535號卷第19頁），暨被告犯後仍飾詞卸責等一切情
      狀，量處如主文所示之刑，並定其易科罰金之折算標準。
      又查，被告之所為犯罪事實欄一之（一）犯罪時間，係於
      96 年4月24日以前，且查並無不得減刑之情形，爰依中華
      民國九十六年罪犯減刑條例第2條第1項第3款、第9條之規
      定減其宣告刑二分之一，並依修正前刑法第41條第1項前
      段之規定諭知易科罰金折算標準。本院並就上開犯罪事實
      欄一之（一）、（二）2部分，定其應執行之刑及易科罰
      金之折算標準。至被告盜刻之「林韋秀」印章2枚，雖未
      扣案，但不能證明已滅失，仍應依刑法第219條規定宣告
      沒收。至附表所示偽造之「林韋秀」簽名及印文共10枚，
      不問屬於犯人與否，均應依刑法第219條之規定宣告沒收
      。另被告所偽造之上開公司文件，因已移轉予公司登記之
      主管機關存檔，已非犯人所有之物，爰不予宣告沒收，併
      此敘明。
據上論斷，應依刑事訴訟法第299條第1項前段，刑法第210條、
第216條、第214條、第55條、第51條第5款、第41條第1項前段、
第219條，刑法施行法第1條之1第1項、第2項前段，中華民國九
十六年罪犯減刑條例第2條第1項第3款、第7條、第9條，判決如
主文。
本案經檢察官戚瑛瑛到庭執行職務。
中    華    民    國   100    年    5     月    20    日
                  刑事第十五庭  審判長法  官  劉國賓
                                      法  官  許惠瑜
                                      法  官  柯雅惠
以上正本證明與原本無異。
如不服本判決應於收受判決後10日內向本院提出上訴書狀，並應
敘述具體理由；其未敘述上訴理由者，應於上訴期間屆滿後20日
內向本院補提理由書（均須按他造當事人之人數附繕本）「切勿
逕送上級法院」。
                                      書記官  張隆成
中    華    民    國   100    年    5     月    20    日
附表：
一、聖笛芮曲精品股份有限公司營利事業統一發證設立變更登記
    申請書「負責人蓋章」欄，印文壹枚。（98年度偵字第5801
    號卷第3頁）
二、聖笛芮曲精品股份有限公司章程「全體股東：林韋秀」欄，
    印文壹枚。（98年度偵字第5801號卷第4頁）
三、聖笛芮曲精品股份有限公司設立登記表之「代表公司負責人
    印章」欄，印文壹枚。（98年度偵字第5801號卷第5頁）
四、寶珍鑽寶石股份有限公司董事會議紀錄「主席：林韋秀」欄
    ，印文壹枚。（公司卷第19頁背面）
五、董事會議簽到簿「董事長林韋秀簽名」欄，簽名壹枚。（公
    司卷第20頁）
六、寶珍鑽寶石股份有限公司-花蓮分公司設立登記申請書「董
    事長：林韋秀」欄，印文壹枚。（公司卷第18頁背面）
七、代送文件委託書「董事（長）」欄，印文及簽名各壹枚。（
    公司卷第19頁）
八、補正申請書「董事長林韋秀」欄，印文壹枚。（公司卷第17
    頁）
九、寶珍鑽寶石股份有限公司董事會議紀錄「主席：林韋秀」欄
    ，印文壹枚。（公司卷第17頁背面。註：與公司卷第19頁背
    面之文件不同）
附錄論罪科刑法條
中華民國刑法第210條
（偽造變造私文書罪）
偽造、變造私文書，足以生損害於公眾或他人者，處5年以下有
期徒刑。
中華民國刑法第216條
（行使偽造變造或登載不實之文書罪）
行使第210條至第215條之文書者，依偽造、變造文書或登載不實
事項或使登載不實事項之規定處斷。
中華民國刑法第214條
（使公務員登載不實罪）
明知為不實之事項，而使公務員登載於職務上所掌之公文書，足
以生損害於公眾或他人者，處3年以下有期徒刑、拘役或5百元以
下罰金。